臺灣高等法院刑事判決　　　　　　　　96年度上訴字第4147號
上　訴　人　臺灣臺北地方法院檢察署檢察官
被　　　告　乙○○
上列上訴人因被告妨害自由案件，不服臺灣臺北地方法院96年度
訴緝字第59號，中華民國96年8 月27日第一審判決（起訴案號：
臺灣臺北地方法院檢察署92年度偵字第23181 號），提起上訴，
本院判決如下：
    主  文
原判決撤銷。
乙○○共同連續以非法方法，剝奪人之行動自由，處有期徒刑
月，如易科罰金，以銀元參佰元即新臺幣玖佰元折算壹日，減為
有期徒刑壹月又拾伍日，如易科罰金，以銀元參佰元即新臺幣玖
佰元折算壹日。
    事  實
一、緣吳三德（所犯妨害自由部分業經判處有期徒刑四月確定）
    因利用國衛傳播事業股份有限公司（下稱國衛公司）現場直
    播「今夜來發燒」輪盤遊戲節目供人簽賭（所犯賭博罪由臺
    灣臺北地方法院另案判決），乃與乙○○、陳俊彥（亦經判
    處有期徒刑四月確定）於八十六年七月十七日晚上十一時三
    十分許，至台北市○○路○段八十一號十六樓國衛公司參觀
    「今夜來發燒」節目製播過程。乙○○因發現國衛公司所製
    播「今夜來發燒」現場直播輪盤遊戲節目畫面在電視機出現
    時間較攝影棚內所呈現畫面遲延約二、三分鐘，將此情形告
    訴吳三德，吳三德、乙○○、陳俊彥等人認國衛公司涉有作
    弊情事，遂於七月十八日凌晨一時許，共同基於妨害自由之
    概括犯意，先由陳俊彥出面要求該公司現場接待人員李鳴遠
    至該公司樓下說明原因，並喝令李鳴遠與其等一同搭車離去
    而脅迫之，李鳴遠雖無意願，但因懾於對方人多及不佳態度
    ，心生畏懼，不得已只得依其等指示跟隨上車。吳三德即駕
    車搭載李鳴遠、乙○○及陳俊彥，沿台北市○○路往士林方
    向繞行而剝奪李鳴遠之行動自由約三十分鐘之久。期間因李
    鳴遠堅稱並不清楚播映遲誤之原因，並表示該問題應詢問節
    目導播甲○○，故由李鳴遠在車上以行動電話連絡甲○○至
    國衛公司樓下碰面，吳三德隨即於同日凌晨一時三十分許，
    駕車折返國衛公司，吳三德等人並賡續前開妨害自由之犯意
    ，喝令甲○○與其等一同搭車離去而脅迫之，甲○○雖無意
    願，但亦因懾於對方不佳之態度，心生畏懼，不得已僅得依
    其等指示跟隨上車，並由吳三德駕車搭載甲○○、李鳴遠、
    乙○○、陳俊彥，前往台北市○○○路及建國南路高架橋下
    之停車場，途中一再詢問播映遲誤之原因，吳三德並對甲○
    ○及李鳴遠恫稱：如不說出實情即將其二人活埋等語，復駕
    駛該車停至上開停車場後詢問二人，因甲○○及李鳴遠二人
    均堅稱並不知悉播映遲延原因，至同日凌晨二時三十分許，
    吳三德等人才駕車將其二人載回國衛公司後隨即離去，而以
    上開方法剝奪甲○○及李鳴遠之行動自由約一小時之久。
二、案經台灣台北地方法院檢察署檢察官自動檢舉偵查起訴。
    理  由
壹、證據能力部分：
一、證人李鳴遠於調查局、檢察官偵查及原審另案（八十八年度
    訴字第一五０一號）審理時之證述，有無證據能力？
  1.證人李鳴遠於調查局調查時所為之陳述，為被告以外之人於
    審判外之言詞陳述，依刑事訴訟法第一百五十九條第一項之
    規定，前開陳述原則上均不具證據能力；惟證人李鳴遠已於
    九十三年十二月十三日死亡，則依刑事訴訟法第一百五十九
    條之三第一款得作為證據之要件，除證人於審判中死亡以外
    ，仍需具備「證明犯罪事實之存否所必要」及「具有可信之
    特別情況」二要件，經查：(1)證人李鳴遠證述之主要內容為
    被告是否對其恐嚇之事實，其供述之內容應係為證明被告有
    無恐嚇犯行所不可或缺之證據，則其於調查局所為之供述內
    容已符合傳聞法則例外必要性之意義。(2)所謂可信性之情況
    保證，乃指某供述倘在特別可置信之狀況下所為時，縱不在
    法官面前為其供述，或縱不給對方當事人有行反對詢問之機
    會，因其供述有虛偽之危險性本為不高，故可作為證據。證
    人李鳴遠供述當日遭恐嚇在車上之情形，而被告亦自承當日
    曾與證人李鳴遠同車，自外觀上核與證人李鳴遠所述相符（
    至於被告是否亦有恐嚇犯行詳如後述），已足使本院確信證
    人李鳴遠於調查局所為上開供述內容應屬真實，而符合可信
    性情況保證要件。(3)綜上所述，證人李鳴遠於調查局之指訴
    ，依據刑事訴訟法第一百五十九條之三第一款之規定，具有
    證據能力。
  2.按被告以外之人於偵查中向檢察官所為之陳述，除顯有不可
    信之情況外，得為證據。又證人依法應具結而未具結者，其
    證言不得作為證據，刑事訴訟法第一百五十九條之一第二項
    、第一百五十八條之三分別定有明文。證人李鳴遠於檢察官
    偵查時所為之供述係屬本案被告以外之人於審判以外所做成
    ，且其供述關於本案被告乙○○之犯罪情節時並未具結，是
    依上開規定，其所為之供述乃不具有證據能力，無法為認定
    本案之證據。
  3.按被告以外之人於審判外之言詞或書面陳述，除法律有規定
    者外，不得作為證據，刑事訴訟法第一百五十九條第一項定
    有明文。惟依同法第一百五十九條之一第一項之規定，被告
    以外之人於審判外向法官所為之陳述，得為證據，是證人李
    鳴遠於原審另案八十八年度訴字第一五０一號案件審理時所
    為之供述經過具結，乃具有證據能力。
二、證人甲○○於調查局、檢察官偵查及原審另案（八十八年度
    訴字第一五０一號、九十二年度訴字第二一六三號）審理時
    之證述，有無證據能力？
  1.按被告以外之人於檢察事務官、司法警察官或司法警察調查
    中所為之陳述，與審判中不符時，其先前之陳述具有較可信
    之特別情況且為證明犯罪事實存否所必要者，得為證據，刑
    事訴訟法第一百五十九條之二定有明文。證人甲○○於調查
  　局調查時所為之陳述，為被告以外之人於審判外之言詞陳述
    ，依刑事訴訟法第一百五十九條第一項之規定，前開陳述原
    則上均不具證據能力；惟證人甲○○於原審審理到庭作證時
    稱：由於案發距今已久，當時案發之細節均已不復記憶，經
    原審提示其在調查局所供述之內容，伊表示在調查局所述之
    內容距離案發較近，且所陳述的內容均為實情，是其在調查
    局之供述，經原審審理時提示調查，並經證人甲○○確認當
    時之記憶較為清楚且為實在，是其在調查局之供述乃具有證
    據能力。
  2.按被告以外之人於偵查中向檢察官所為之陳述，除顯有不可
    信之情況外，得為證據。又證人依法應具結而未具結者，其
    證言不得作為證據，刑事訴訟法第一百五十九條之一第二項
    、第一百五十八條之三分別定有明文。證人甲○○於檢察官
    偵查時所為之供述係屬本案被告以外之人於審判以外所做成
    ，且其供述關於本案被告乙○○之犯罪情節時並未具結，是
    依上開規定，其所為之供述乃不具有證據能力，無法為認定
    本案之證據。
  3.按被告以外之人於審判外之言詞或書面陳述，除法律有規定
    者外，不得作為證據，刑事訴訟法第一百五十九條第一項定
    有明文。惟依同法第一百五十九條之一第一項之規定，被告
    以外之人於審判外向法官所為之陳述，得為證據，是證人甲
    ○○於原審另案八十八年度訴字第一五０一號及九十二年度
    訴字第二一六三號案件審理時所為之供述經過具結，乃具有
    證據能力。
三、共犯吳三德、陳俊彥於原審另案（八十八年度訴字第一五０
    一號）審理時之供述，有無證據能力？
  1.按修正刑事訴訟法係於九十二年二月六日經總統公布施行，
    而同日公布施行之修正刑事訴訟法施行法增訂第七條之三復
    規定：「中華民國九十二年一月十四日修正通過之刑事訴訟
    法施行前，已繫屬於各級法院之案件，其以後之訴訟程序，
    應依修正刑事訴訟法終結之。但修正刑事訴訟法施行前已依
    法定程序進行之訴訟程序，其效力不受影響」，是以九十二
    年二月六日修正之刑事訴訟法施行前，有關共同被告供述筆
    錄之證據能力，仍應適用修正前刑事訴訟法相關規定。共犯
    吳三德於其自身案件（八十八年度訴字第一五０一號）在法
    院審理時立於被告之地位而為供述（吳三德係以被告之身分
    而為供述，並無是否具結之問題），該案係於八十八年十月
    十四日繫屬於原審法院，該供述證據，於修正刑事訴訟法施
    行前，既依法定程序調查，自得作為證據，而有證據能力。
    再吳三德於該案之供述，縱應依修正後之刑事訴訟法規定認
    定其之證據能力，而修正後刑事訴訟法第一百五十九條第一
    項雖規定，被告以外之人於審判外之言詞或書面陳述，除法
    律有規定外，不得作為證據。然同法第一百五十九條之五第
    一項、第二項規定，被告以外之人於審判外之言詞或書面陳
    述，經當事人於審判程序同意作為證據，法院審酌該言詞陳
    述或書面陳述作成時之情況，認為適當者，亦得為證據；當
    事人、代理人或辯護人於法院調查證據時，知有第一百五十
    九條第一項不得為證據之情形，而未於言詞辯論終結前聲明
    異議者，視為有前項之同意。經查，共犯吳三德於原審法院
    上開陳述經檢察官引為證據，而被告於本院審判程序中並未
    對其之陳述聲明異議，依前揭法條，應視為有同法第一百五
    十九條之五第一項之同意，亦有證據能力，得為證據。
  2.共犯陳俊彥於原審法院八十八年度訴字第一五０一號之證述
    ，既經具結，自有證據能力。
四、證人謝佩書於調查局及檢察官偵查時之供述：
  1.證人謝佩書於調查局證稱：八十六年七月十八日上班時遇到
    李鳴遠，他告訴我他們遭人挾持、恐嚇，差點命都沒了，我
    雖然知道他們遭人挾持，但是過程都不清楚等語（八十六年
    度他字第二八三二號偵查卷第十三頁反面參照），足認李鳴
    遠在車上遭人恐嚇時，證人謝佩書並不在場，僅係事後據李
    鳴遠轉述，其等證言均非親自見聞，並無證據能力（最高法
    院九十六年度臺上字第二七０九號判決意旨參照）。
  2.按被告以外之人於偵查中向檢察官所為之陳述，除顯有不可
    信之情況外，得為證據。又證人依法應具結而未具結者，其
    證言不得作為證據，刑事訴訟法第一百五十九條之一第二項
    、第一百五十八條之三分別定有明文。證人謝佩書於檢察官
    偵查時所為之供述係屬本案被告以外之人於審判以外所做成
    ，且其供述時並未具結，是依上開規定，其所為之供述乃不
    具有證據能力，無法為認定本案之證據。
貳、實體部分：
一、訊據被告乙○○固不否認其曾發現「今夜來發燒」之節目播
    出畫面較實際錄影現場延遲，於八十六年七月十七日晚間十
    一時三十分曾與該節目之接待人員李鳴遠及吳三德同車，並
    在車上討論節目問題，惟矢口否認有何妨害自由之犯行，辯
    稱：當天參觀錄影完我就先離開，因為我有這方面之專業，
    吳三德臨時找我回去一同討論該節目延遲播出之問題，在車
    上我只有看見李鳴遠，因為我提早下車，所以沒有看見甲○
    ○，我也沒有恐嚇李鳴遠等語。經查：
  (一)證人即被害人李鳴遠於八十六年十月二十八日法務部調查局
    台北市調查處（下稱市調處）調查中指稱：伊被挾持上車，
    其等在車上逼伊說出操控作弊者為何人，並恐嚇伊若不說出
    來，要把伊帶到山上活埋，因伊不清楚節目技術問題，伊乃
    建議其等應該問導播甲○○比較清楚，隨後其等就把車開回
    國衛公司樓下，叫伊打電話通知導播甲○○下樓，伊因心裡
    害怕，隨即向公司辭職（參見他字第二八三二號卷第三頁、
    第四頁）；於原審法院另案審理時證稱：「．．另有一人上
    樓說吳三德等人請我下樓，說要談電視播出有誤差之事，我
    下來後，那人叫我說先上車再談，我說有事在這說就好，不
    用上車，於是我就和那人站在路邊，但那人一直叫我上車，
    什麼事也不說，我當時看到車內有好幾個不知名的人，我也
    不敢上車，就一直站在路邊說．．」、「在車繞行途中，無
    人先行下車」、「．．伊有要求下車，但他們都不肯」（參
    見原審八十八年度訴字第一五０一號卷第九十至九一頁反面
    ）。
  (二)證人即被害人甲○○於市調處調查及原審另案審理時證稱：
    我從八十四年十一月初開始擔任國衛電視台之導播，負責攝
    影棚之三機作業，負責選擇畫面給主控，主控再將畫面傳給
    系統播放，八十六年七月十八日凌晨節目播完之後，我接到
    李鳴遠之電話，邀我樓下碰面，隨即就上一輛私人轎車，在
    車上有三名男子以不友善之態度向我質問「今夜來發燒」之
    節目製作過程有無作弊欺騙觀眾，若有是誰主使？要我一一
    回答，否則要將我埋了，我當時心理極度恐懼，告訴他們我
    什麼都不知道，不可能由我這裡作手腳，我只是負責畫面之
    切換，其他由主控室掌握，當晚的節目確實有異狀，後來節
    目就停播了（見同上他字偵查卷第七頁至第十一頁、同上原
    審八十八年度訴字第一五０一號卷第九二頁至九三頁）。
  (三)依被害人李鳴遠上開證述可知，其本不敢上車，後其在車上
    有要求下車，但未獲同意；另被害人甲○○與被告、吳三德
    、陳俊彥等彼此間並不認識，衡之常情，甲○○實無搭上吳
    三德之車之理；李鳴遠、甲○○若係自願上車，何以會有恐
    懼之心理？而吳三德、被告、陳俊彥等人開車載被害人在台
    北市繞行，竟未告知被害人行車路線及目的地，且李鳴遠曾
    表明下車但未獲准許，其當日若非受到驚嚇，事後豈會萌生
    辭職之念？顯見被害人李鳴遠及甲○○於案發當時，對其行
    動自由業已喪失自主權甚然。再參酌剝奪人之行動自由並非
    攜帶武器或暴力相向方可行之，以人多勢眾、口出威嚇言詞
    、不佳態度，使被害人產生畏懼而不敢擅自行動，亦屬脅迫
    方式之一，是被害人李鳴遠及甲○○因被告等人以不佳態度
    致其等心生畏怖，被迫搭上被告等人之車而失去行動自由一
    事，極為明顯。
  (四)被告雖辯稱：當天參觀錄影完伊就先離開，因為伊有這方面
    之專業，吳三德臨時找伊回去一同討論該節目延遲播出之問
    題，在車上伊只有看見李鳴遠，因為伊提早下車，所以沒有
    看見甲○○，伊也沒有恐嚇李鳴遠云云。惟查：證人李鳴遠
    於原審另案已證述在車繞行途中，無人先行下車等語。被告
    縱有先行下車，而共犯吳三德於原審法院八十八年度訴字第
    一五０一號案件中固亦供稱乙○○有先下車，似對被告有利
    ，但其所謂被告先行下車係在其載甲○○、李鳴遠回國衛公
    司之途中；另共犯陳俊彥亦證述車上有乙○○、李鳴遠、甲
    ○○、伊和吳三德，吳三德、乙○○一直在車上問節目誤差
    之事，吳三德所說乙○○下車時點是對的等語（見原審八十
    八年度訴字第一五０一號卷第七八至七九頁反面）。即當時
    在車上者，共有五人，分別為李鳴遠、甲○○、吳三德、陳
    俊彥及被告，被告縱有先行下車，亦係在渠等自國衛公司載
    被害人甲○○繞行之後，其辯稱未看到甲○○云云，自不足
    採。雖當日在車上位於主導地位之人為吳三德，惟被告與共
    犯吳三德、陳俊彥同在車上，且一再質問被害人節目遲延播
    出之事，其與吳三德、陳俊彥間有妨害自由之犯意聯絡及行
    為分擔，至為灼然，被告上開所辯，顯係事後卸責之詞。本
    件事證明確，被告犯行洵堪認定，應予依法論科。
二、修法之比較：
  (一)按行為後法律有變更者，適用行為時之法律。但行為後之法
    律有利於行為人者，適用最有利於行為人之法律，刑法第二
    條第一項定有明文（刑法第二條係規範行為後法律變更所生
    新舊法律比較適用之準據法，是刑法第二條本身雖經修正，
    但該條文既屬適用法律之準據法，本身尚無比較新舊法之問
    題，應逕適用裁判時之刑法第二條規定以決定適用之刑罰法
    律）。又比較時應就罪刑有關之共犯、未遂犯、想像競合犯
    、牽連犯、連續犯、結合犯，以及累犯加重、自首減輕暨其
    他法定加減（如身分加減）與加減例等一切規定，綜其全部
    罪刑之結果而為比較（最高法院九十五年第八次刑事庭會議
    決議參照）。
  1.刑法第二十八條原規定「二人以上共同實施犯罪之行為者，
    皆為正犯」，經修正為「二人以上共同實行犯罪之行為者，
    皆為正犯」，亦即新法共同正犯之範圍已有限縮，排除陰謀
    犯、預備犯之共同正犯，經比較新舊法，修正前刑法第二十
    八條規定非有利於被告（最高法院九十六年度台上字第九三
    四號判決意旨參照）。
  2.被告行為時，關於罰金之最低額，修正前刑法第三十三條第
    五款規定：「罰金：（銀元）一元以上。」經依現行法規所
    定貨幣單位折算新臺幣條例第二條規定折算後，上開罰金刑
    之最低數額為新臺幣三元。而修正後刑法第三十三條第五款
    則規定：「罰金：新臺幣一千元以上，以百元計算之」，即
    修正後之罰金刑最低數額，已提高為新臺幣一千元，比較新
    舊法適用結果，此部分以被告行為時之舊法較有利於被告。
  3.刑法第五十六條關於連續犯規定，修正後刑法第五十六條業
    已刪除，如依修正前刑法第五十六條，行為人連續數行為而
    犯同一之罪名者，以一罪論，但得加重其刑至二分之一。依
    新刑法規定則併合處罰罰之。經新舊法比較結果，自以適用
    修正前之刑法第五十六條較有利於被告，而應適用修正前該
    條規定。
  (二)綜合上述各條文修正前、後之比較，可知不論依修正前或修
    正後刑法第二十八條規定均成立共同正犯；就修正後之罰金
    最低數額，較修正前提高，顯然不利於被告；連續犯部分，
    則以修正前之規定有利於被告，揆諸前揭最高法院決議所揭
    示之罪刑綜合比較原則，依刑法第二條第一項前段之規定，
    應整體適用行為時即修正前之規定。
三、核被告所為，係犯刑法第三百零二條第一項以非法方法，剝
    奪人之行動自由罪。被告與吳三德、陳俊彥間，有犯意連絡
    及行為分擔，為共同正犯。被告先妨害被害人李鳴遠之自由
    ，再妨害被害人甲○○之自由，是被告顯有二次犯行，惟該
    二次犯行，時間緊接，方法相同，觸犯構成要件相同之罪，
    顯係基於概括犯意而為之，為連續犯，應依修正前刑法第五
    十六條之規定論以一罪，並加重其刑。至於被告基於一妨害
    自由之犯意，強押被害人李鳴遠先後至不同地點，其非法剝
    奪被害人李鳴遠行動自由之行為並未間斷，為包括的一個實
    行行為之繼續，屬繼續犯，是對被害人李鳴遠所為係單純一
    罪。再刑法第三百零二條第一項之妨害自由罪，原含有強暴
    脅迫之性質，是被告等挾持被害人上車後已達剝奪被害人之
    行動自由程度，縱吳三德在車上對被害人恫稱如不說出實情
    要將被害人活埋等語，此應為刑法第三百零二條妨害自由罪
    所包攝，自無庸再論以刑法第三百零五條之恐嚇危害安全罪
    ，併此敘明。
四、原審以被害人李鳴遠於市調處指述之：吳三德跟「詹董」、
    「小毛」來到公司，並叫「小毛」把我帶到樓下坐上渠等之
    小轎車，車上除了我們四人，還有一位吳三德之友人即發現
    節目遲延之人等情，而認依照一般社會經驗法則，私人小轎
    車共可坐乘客五名，依證人李鳴遠所述，其上車時，當時已
    有吳三德、被告、「詹董」、「小毛」等四人，再加上證人
    李鳴遠即有五人，且五位乘客均為成年男子必已坐滿，則第
    二次回去搭載證人甲○○時，若無其他人下車，證人甲○○
    如何上車？再參酌吳三德供稱：案發當日，因為國衛電視台
    所播出之「今夜來發燒」節目有遲延播出之情況，我找李鳴
    遠問他們為何節目會遲延播出，口氣不太好，說要活埋之類
    的話也是我講的，當天車子是往承德路士林的方向行駛，我
    記得回國衛電視台途中，乙○○先在建國南北路下車，沒有
    跟我們一起回去等語（原審九十二年度訴字第二一六三號卷
    第第一００頁至第一０二頁審判筆錄、八十八年度訴字第一
    五０一號卷第七十七頁至第八十頁訊問筆錄），認被告辯稱
    ：第一次到電視台載證人李鳴遠外出行駛時，其未完全參與
    ，而提早下車，並未見到證人甲○○云云，應可採信，而為
    被告無罪之諭知，固非無見。惟：(一)縱被告所述之其未見到
    被害人甲○○而未對其妨害自由一節可採，然證人李鳴遠於
    市調處業已指述其係被挾持上車，乃原審就被告尚有妨害李
    鳴遠行動自由部分置而未論，自有違誤。(二)被告於本院審理
    時供稱其並未與甲○○同車，當時車上連同李鳴遠共四個人
    ，沒有其他人在車上。其並未看到吳三德有找「詹董」、「
    小毛」這兩個人在車上，亦不認識此二人等語（見本院九十
    六年十二月十三日審判筆錄）。依被告上開自白，並無被害
    人李鳴遠於市調處指稱之「詹董」及「小毛」在車上，是被
    害人李鳴遠於市調處所供當係其受人挾持，心情備受壓迫，
    且一再遭受質問，對加害人又不認識之情況下，就車上之人
    員未必有完整之記憶，其該部分之證述，應不可採。依被告
    之自白可知，渠等於挾持李鳴遠上車時，車上僅有李鳴遠、
    吳三德、陳俊彥及被告四人。(三)再原審依共犯吳三德於八十
    八年度訴字第一五０一號案件所供之被告有先行下車，遂認
    被告並未見到被害人甲○○。然吳三德於該案係供稱被告先
    行下車係在其載甲○○、李鳴遠回國衛公司之途中，顯見被
    告有與甲○○同車，共犯陳俊彥亦為相同之證述，前已敘及
    ，乃原審就此重要時點並未採酌，復未論述不予採酌之理由
    ，即遽以認定被告未與甲○○同車，亦有疏漏。檢察官上訴
    指摘原審認事用法有違，為有理由，應由本院將原判決撤銷
    改判。
五、爰審酌被告原係陪同友人吳三德前往國衛公司參觀節目製播
    過程，嗣因吳三德懷疑節目製播有作弊情事，被告始與吳三
    德等人共同起意以人數優勢及不佳之態度脅迫被害人二人上
    車，欲藉此查明是否果有作弊之事，並因此而剝奪被害人之
    行動自由，被害人李鳴遠並因心生畏懼而辭職，其行為對被
    害人等所生危害不輕，本案居於主導地位者為吳三德，及被
    告犯罪之動機、目的、手段、品行、智識程度等一切情狀，
    量處如主文第二項所示之刑。被告犯罪時間係在九十六年四
    月二十四日以前，所犯之罪合於中華民國九十六年罪犯減刑
    條例第二條第一項第三款之規定，減其刑期二分之一。又被
    告行為後，關於易科罰金之折算標準，除刑法第四十一條有
    所修正外，罰金罰鍰提高標準條例亦於九十五年五月十七日
    經總統公布修正，刪除第二條有關易科罰金及易服勞役折算
    標準之規定，並自九十五年七月一日起施行。刑法第四十一
    條第一項前段關於易科罰金之規定，新法修正為「犯最重本
    刑為五年以下有期徒刑以下之刑之罪，而受六個月以下有期
    徒刑或拘役之宣告者，得以新臺幣一千元、二千元或三千元
    折算一日，易科罰金」，惟依被告行為時之刑罰法律即修正
    前刑法第四十一條第一項前段：「犯最重本刑為五年以下有
    期徒刑以下之刑之罪，而受六個月以下有期徒刑或拘役之宣
    告，因身體、教育、職業、家庭之關係或其他正當事由，執
    行顯有困難者，得以一元以上三元以下折算一日，易科罰金
    」及修正前罰金罰鍰提高標準條例第二條關於「依刑法第四
    十一條易科罰金者，均就其原定數額提高為一百倍折算一日
    ；法律所定罰金數額未依本條例提高倍數，或其處罰法條無
    罰金刑之規定者，亦同」等規定，易科罰金之折算標準最高
    為銀元三百元，最低為銀元一百元，換算為新臺幣後，最高
    額為新臺幣九百元，最低額為新臺幣三百元。比較修正前、
    後關於易科罰金折算標準之刑罰法律，適用修正前之規定即
    修正前刑法第四十一條第一項前段及修正前罰金罰鍰提高標
    準條例第二條規定，對被告較為有利，爰依刑法第二條第一
    項前段之規定，適用最有利於被告之行為時法即修正前刑法
    第四十一條第一項前段、修正前罰金罰鍰提高標準條例第二
    條規定諭知易科罰金之折算標準。
據上論斷，應依刑事訴訟法第三百六十九條第一項前段、第三百
六十四條、第二百九十九條第一項前段，刑法第二條第一項前段
、第三百零二條第一項，修正前刑法第二十八條、第五十六條、
第四十一條第一項前段，刑法施行法第一條之一，中華民國九十
六年罪犯減刑條例第二條第一項第三款、第七條、第九條，修正
前罰金罰鍰提高標準條例第二條，現行法規所定貨幣單位折算新
臺幣條例第二條，判決如主文。
本案經檢察官陳大偉到庭執行職務。
中　　華　　民　　國　　96　　年　　12　　月　　27　　日
 　　　　　 刑事第十五庭  審判長法　官　吳昭瑩
                                法　官　蘇隆惠
                                法　官　李正紀
以上正本證明與原本無異。
如不服本判決，應於收受送達後十日內向本院提出上訴書狀，其
未敘述上訴之理由者並得於提起上訴後十日內向本院補提理由書
（均須按他造當事人之人數附繕本）。
                                書記官  鄭信昱
中　　華　　民　　國　　96　　年　　12　　月　　27　　日
附錄：本案論罪科刑法條全文
刑法第三百零二條
(剝奪他人行動自由罪)
私行拘禁或以其他非法方法，剝奪人之行動自由者，處五年以下
有期徒刑、拘役或三百元以下罰金。
因而致人於死者，處無期徒刑或七年以上有期徒刑，致重傷者，
處三年以上十年以下有期徒刑。
第一項之未遂犯罰之。
